臺灣高等法院交通事件裁定　　　　　　100年度交抗字第291號
　　抗　告　人
　　即受處分人　藍清鐘
上列抗告人因違反道路交通管理處罰條例案件，不服臺灣臺北地
方法院中華民國100 年2 月21日所為裁定（100 年度交聲字第59
號），提起抗告，本院裁定如下：
    主  文
抗告駁回。
    理  由
一、原裁定意旨略以：
  (一)異議人即受處分人藍清鐘於民國99年11月7 日凌晨，酒後駕
    駛車牌號碼0800-B9 號自用一般小客車行駛於道路。於行經
    麥帥二橋往堤頂大道 1段下橋時，經警攔停，並依規定對其
    實施酒測，異議人經員警告知酒測程序、方法，以及拒絕接
    受酒測之法律效果後，3 次酒測均消極不予配合，有「拒絕
    接受酒精濃度測試之檢定」之違規，經依法舉發，原處分機
    關遂依道路交通管理處罰條例第35條第4項前段、第67條第2
    項規定，處罰鍰新臺幣（下同）6萬元，並吊銷駕駛執照，3
    年內不得考領駕駛執照。
  (二)異議人於上揭時間，酒後駕駛上開車輛，行經上開路段時，
    經警攔檢，並實施酒精濃度測試之檢定3 次均失敗等情，有
    酒測單4張（其中1張為員警之示範酒測單）、臺北市政府警
    察局內湖分局警員王世安所錄製之現場錄音、錄影光碟可資
    佐證，上開光碟復經原審當庭勘驗並製作勘驗筆錄、翻拍現
    場照片4張在案。又參諸卷附酒測單，異議人當日所作的3次
    酒測單，2 次呈現「NO SAMPLE」訊號，1次顯示「VOID」訊
    號，但同一酒測器由員警親自示範者，則有完整的酒測值，
    是客觀上應可排除酒測器故障之可能性。異議人3 次酒測結
    果，既均無法由機器判讀，足認本件異議人確有酒後駕車，
    經警依法實施酒測，而消極拒絕酒測之違規情事。
  (三)依原審前揭勘驗筆錄所載，員警在執行酒測前，除詳細詢問
    異議人有無食用含酒精之如蜂膠、感冒糖漿、漱口水、燒酒
    雞等飲品或食物，以及食用之時間外，並提供礦泉水予異議
    人漱口，異議人當時使用之吹管亦係交由異議人自行啟封之
    全新物。在第1 次酒測開始前，復與異議人確認酒測器已經
    歸零，並向異議人詳細說明：「使用的方法，就是吐長氣，
    一直吹氣就是了。不要中斷，不要停。」、「要持續不能中
    斷。3到5秒。」，並當場以吹管示範吹氣方式。異議人以極
    短吹氣方式吹氣而失敗後，員警進行第2 次酒測前，復不厭
    其煩地再次提醒要「持續不能中斷，3至5 秒。」、「如果3
    次算拒測。」，異議人並當場重覆確認員警之指示：「3到5
    秒」等語。員警給予異議人全新吹管，並再次與異議人確認
    「方式清楚嗎？持續不間斷、不中斷，不要往回吸，持續 3
    至5 秒，我說停或說好。」，並將酒測器歸零由異議人確認
    後吹氣，但異議人仍只是短吹氣即停止而失敗，員警詢其：
    「你這樣持續幾秒？我聽到我說停或好嗎？」，異議人則以
    ：「沒有，我不是要聽你的，因為我自己會數。」、「告訴
    我你的3 秒是多久？」，員警仍秉其耐性，說明：「如果你
    不懂的話，我數給你聽，你一直吹氣，我給你數1秒鐘、2秒
    鐘、3 秒鐘，可以嗎？」，員警並當場示範數秒數，且再次
    告知：「消極的不配合，我們還是會開立拒測，拒測是罰 6
    萬，吊銷駕照，3 年內不得重考，車輛移置保管。」，復一
    再提醒酒測方式，及已是最後一次，員警並親自直接以酒測
    器示範吹氣，在完成示範吹氣後，詢問異議人有無聽到機器
    的聲響，出示酒測器請異議人判讀員警示範吹氣之酒測結果
    ，異議人查看後答稱「0點00」 後，員警第三次給予異議人
    新的吹管，並提醒異議人這是最後一次，異議人猶辯以：「
    每個人的氣不一樣，我只能吐那麼長。」等語，異議人進行
    第三次吹氣，但仍未出現任何分析值。由上揭酒測之過程，
    員警不僅對酒測方式及消極拒測之法律效果之說明詳盡，並
    親示範吹管及酒測器吹氣，異議人並均已適時作明確之回應
    ，足認異議人當時確已明確知悉吹氣之方式及消極不吹氣之
    法律效果，異議人及其代理人所辯，無非事後卸責之詞，不
    足採信。
  (四)綜合上述，本件異議人在員警詳細說明酒測方法、拒測效果
    ，並示範酒測器吹氣方式後，其雖曾配合進行3 次吹氣，但
    其先後3 次均因未按照員警說明或示範之方式進行，以至於
    前二次吹氣結果，出現「NO SAMPLE 」之訊息，最後一次則
    出現「VOID」之訊息。足認其確有消極不配合酒測之情事。
    從而，舉發員警依據前揭函示舉發異議人以消極方式拒絕酒
    測之違規，洵屬有據。原處分機關依據道路交通管理處罰條
    例第35條第4項前段、第67條第2項規定，裁處罰鍰6 萬元，
    並吊銷駕駛執照，3 年內不得考領駕駛執照，核無違誤。本
    件異議人之異議為無理由，應予駁回。
二、抗告意旨略以：
  (一)依原審當庭勘驗錄音、錄影光碟及勘驗筆錄內容，抗告人與
    員警對話交涉情節，一般人均可判斷抗告人意識清楚、言語
    清晰，毫無酒醉狀態。員警要求對儀器吹氣檢測時，抗告人
    確實無法理解操作方式，至吹氣時間不足或吹氣過於用力而
    失敗，無法得出測試結果，惟依道路交通管理處罰條例相關
    規定，有關酒精濃度之測試並未限於吹氣測試一種方式，抗
    告人自始均表明願意配合作酒精濃度測試，於抗告人顯無明
    顯醉意且未抗拒酒精測試之情況下，員警尚可以其他方式〈
    如直線走路等〉對抗告人進行酒醉測試，而不應僅以完成處
    罰為執行勤務之目的。
  (二)縱警察機關內部自行規範以吹氣方式對行為人進行酒精濃度
    測試，並自行以勤務實行規範約定3 次失敗為拒絕測試，但
    此並非道路交通管理處罰條例明文規定，無從直接作為「拒
    絕接受酒測」之認定依據，行為人是否真有拒絕酒測之行為
    ，自應以當場情形作實際判斷，而非僅以吹氣測試成功與否
    作為唯一認定依據。本件抗告人均無反對進行酒精濃度測試
    ，且始終與員警維持清楚、持續對談，抗告人客觀及主觀上
    均無拒絕酒測之必要。原審法院無視當日抗告人清晰對談之
    實際情形，僅以抗告人3 次失敗吹氣之測試結果逕認抗告人
    「拒絕接受酒測」，顯自創處罰規範內容，違反依法行政原
    則。
三、經查：
  (一)按汽車駕駛人，駕駛汽車經測試檢定酒精濃度超過規定標準
    者，處新臺幣（下同）15000元以上60000元以下罰鍰，並當
    場移置保管其車輛及吊扣其駕駛執照1 年；汽車駕駛人拒絕
    接受前述測試之檢定者，處60,000元罰鍰，並當場移置保管
    其車輛及吊銷其駕駛執照；又汽車駕駛人，曾依第35條第 4
    項前段之規定吊銷駕駛執照者，3 年內不得考領駕駛執照，
    道路交通管理處罰條例第35條第1項第1款、第4 項前段、第
    67條第2 項前段分別定有明文。又汽車駕駛人有無「拒絕接
    受酒精濃度測試檢定」，應以其實質作為判斷，是汽車駕駛
    人雖未明示拒絕接受測試檢定，但竟刻意消極推諉拖延接受
    酒精濃度測試檢定之時間，期使體內酒精濃度得因時間經過
    而代謝降低，藉以規避酒精濃度超過規定標準駕車之處罰者
    ，或雖有配合實施測試，但卻以消極、虛應、不配合（例如
    ：口說身不動）態度以對，致前開測試無法正常實施者，均
    應屬之，以免影響公權力行使及執法公平性。是以，交通部
    90年8 月14日（90）交路字第048748號函、內政部警政署90
    年8 月23日（90）警署交字第175739號函均明示於酒精濃度
    測試時，以警方告知駕駛人酒精濃度測試標準及流程後，駕
    駛人如積極或消極拒絕測試，即可判定其拒絕接受酒精濃度
    測試（見原審卷第29至30頁）。從而，只要汽車駕駛人有「
    拒絕接受酒精濃度測試檢定」之實質作為，無論係積極明示
    拒絕接受測試檢定，或消極推諉、拒不配合測試檢定之相關
    步驟，均有道路交通管理處罰條例第35條第4 項規定之適用
    。
  (二)由前揭原審當庭勘驗之現場錄影光碟內容可之，員警於執行
    酒測前，除詳細詢問抗告人有無食用含酒精之如蜂膠、感冒
    糖漿、漱口水、燒酒雞等飲品或食物，以及食用之時間外，
    並提供礦泉水予抗告人漱口，而於第1 次酒測開始前，已向
    抗告人詳細說明使用方法，告知須吹氣3到5秒持續不能中斷
    ，並當場以吹管示範吹氣方式，而抗告人卻以1 次極短之吹
    氣、或連續3次極短吹氣、或再1次短吹氣之方式進行檢測，
    其吹氣時間均僅約1秒或2秒，過程中員警復不斷提醒強調需
    持續吹氣3到5秒，並再示範吹氣方式，抗告人均置之不理，
    致吹氣失敗。員警於進行第2 次酒測前，復不厭其煩再次提
    醒需持續吹氣3至5秒不能中斷，且告知若3 次測試失敗即屬
    拒絕接受測試檢定，並與抗告人一再確認使其瞭解測試吹氣
    方式，然抗告人仍以極短、輕吹氣約1 秒即停止之方式致測
    試失敗。員警仍秉其耐性並當場示範數秒數，並再次告知消
    極不配合測試檢定之法律效果，復一再提醒酒測方式及告知
    已是最後一次測試，進而親自直接以酒測器示範吹氣，於完
    成示範吹氣後，詢問抗告人有無聽到機器的聲響，出示酒測
    器請抗告人判讀，於進行第3 次酒測前，並提醒抗告人這是
    最後一次，抗告人雖用力吹氣，然仍僅吹氣約2 秒鐘使測試
    失敗。衡以呼氣酒精濃度測試器既係設計專用於對不特定對
    象測試呼氣所含酒精濃度之儀器，其設計上自係以簡易為原
    則，亦即受測者僅需依正常方式吹氣，即可輕易完成檢測，
    當不致要求受測者需配合施行高難度之動作始能致之，是倘
    非受測者故意未以正確方式吹氣，當不致發生檢測數次仍無
    法完成測試之情事。由上揭酒測之過程觀之，員警不僅對酒
    測方式及消極拒測之法律效果之說明詳盡，並親示範吹管及
    酒測器吹氣，而抗告人形式上雖有配合員警施以酒精濃度之
    檢測，惟均係以極短吹氣、約僅1秒或2秒方式，致酒測器因
    受測者吹氣量不足，使呼氣之測定值顯示 「NO SAMPLE」、
    「VOID」之訊息，無從檢測量定酒精濃度之數據，足見抗告
    人於進行酒精濃度測試過程中，係刻意不依員警指導方式之
    持續吹氣3至5秒方式進行酒測，經員警明確指導、糾正後，
    仍不配合測試模式，顯係故以悖於正常測試之方式佯以配合
    員警酒測勤務，自係出於消極不配合之意而拒絕酒測，抗告
    人所辯，自始均表明願意配合酒測，並無拒絕酒測，僅因無
    法理解操作方式云云，殊無可採。至抗告人另辯稱依當時對
    話情節，可判斷其意識清楚、無酒醉狀態，酒測方式並未限
    於吹氣測試，尚可以直線走路等方式測試云云，然觀之前揭
    道路交通管理處罰條例第35條第4 項規定，所處罰者乃駕駛
    人拒絕酒測之行為，駕駛人是否真有飲酒之事實，無礙於抗
    告人依法有接受酒精濃度測試之義務，抗告人既以消極方式
    不配合酒精濃度測試，即該當於「拒絕接受酒精濃度測試之
    檢定」之違規，抗告人所辯均與其拒絕酒測之違規事實無涉
    ，尚無從推翻本件交通違規事實之存在，亦不得將其交通違
    規之行為予以正當化，抗告人前揭所辯委無可採。
  (三)綜上所述，抗告人確有拒絕接受酒精濃度測試之檢定之違規
    行為，原審法院因認原處分機關就抗告人之上開違規行為，
    依據道路交通管理處罰條例第35條第4項前段、第67條第2項
    規定，裁處抗告人罰鍰6萬元，並吊銷駕駛執照，3年內不得
    考領駕駛執照，核無違誤，而駁回抗告人於原審法院之聲明
    異議，經核並無不合，抗告意旨猶執陳詞空言否認有拒絕接
    受酒精濃度測試之檢定之違規行為，為無理由，應予駁回。
四、據上論結，應依道路交通管理處罰條例第89條、道路交通事
    件處理辦法第25條，刑事訴訟法第412 條，裁定如主文。
中    華    民    國    100    年    3    月    15    日
                  刑事第十四庭審判長法  官  陳志洋
                                    法  官  謝靜慧
                                    法  官  梁耀鑌
以上正本證明與原本無異。
不得再抗告。
                                    書記官  莊淑茹
中    華    民    國   100    年    3     月    16    日